【裁判字號】    92,台上,6346
【裁判日期】    921113
【裁判案由】    偽造文書
【裁判全文】
最高法院刑事判決                              九十二年度台上字第六三四六號
    上  訴  人  甲○○
右上訴人因偽造文書案件，不服台灣高等法院中華民國九十二年九月十日第二審判決
（九十二年度上訴字第五九０號，起訴案號：台灣台北地方法院檢察署八十八年度偵
字第二六０六號），提起上訴，本院判決如左：
    主  文
上訴駁回。
    理  由
按刑事訴訟法第三百七十七條規定：上訴於第三審法院，非以判決違背法令為理由，
不得為之。是提起第三審上訴，應以原判決違背法令為理由，係屬法定要件，如果上
訴理由狀未依據卷內訴訟資料，具體指摘原判決不適用何種法則或如何適用不當，或
所指摘原判決違法情事，顯與法律規定得為第三審上訴理由之違法情形，不相適合時
，均應認其上訴為違背法律上之程式，予以駁回。本件原判決綜合全部卷證資料，認
上訴人甲○○有其事實欄所載之犯行，已詳敘所憑之證據與認定之理由。對於上訴人
辯稱：原判決附表二之刷卡消費犯行及附表三之信用卡，均非伊偽造及消費，伊經共
同被告曾煥基介紹，向綽號「大衛」者買偽卡，並未學會製造偽卡方法云云，認係卸
責之詞，不足採信，亦依調查所得證據，逐一加以指駁及說明。因而維持第一審依牽
連犯關係從一重論處上訴人連續行使偽造私文書，足以生損害於他人，累犯罪刑（處
有期徒刑三年六月）之判決，駁回上訴人之第二審上訴。從形式上觀察，並無違背法
令之情形存在。
上訴意旨略以：（一）、上訴人自民國八十八年一月十九日下午二時起被逮捕羈押於
台灣台北看守所，原判決附表二第一項編號(十)至(十六)、第六項編號(十)至(十七)之刷卡消費日
即八十八年十月七日、同年月八日、同年月十一日，均在上訴人被羈押之期間，且該
附表二第十三項編號(四)記載刷卡消費日期八十七年十一月十五日，消費地點在日本，
第十七項編號(一)刷卡消費日期亦為八十七年十一月十五日，消費地點在台灣，依常理
一人無法同日同時在二個國家持卡消費，可見以上各次消費與上訴人無關。原判決認
係上訴人所為，有判決理由矛盾之違法。（二）、原判決附表二如「柳宏春」等人消
費簽帳單上簽名及第十六項至第二十二項各簽帳單上載為「不詳名義人之署押」等簽
名，均非上訴人所為。原審未予調查或主動送請專業機關做筆跡鑑定，即自行比對認
定皆上訴人所為，影響犯罪事實與金額之認定，有量刑過重之嫌。（三）、原判決主
文宣示上訴人犯連續行使偽造私文書罪，但事實欄僅記載有偽造私文書之概括犯意，
未載明有行使之概括犯意，且所有信用卡均係曾煥基所偽造，曾煥基於起訴書中有承
認，原判決認皆上訴人所偽造，有證據上理由矛盾之違誤云云。惟按犯罪事實之認定
、證據之取捨及其證明力如何，乃事實審法院之職權，如其取捨不違背經驗法則與論
理法則，即不得指為違法，而據為上訴第三審之理由。經查上訴人固自八十八年一月
十九日起被羈押，然於同年八月二十七日經第一審准予具保釋放，其後逃亡屢經傳喚
不到，第一審遂依法發佈通緝，至九十一年八月一日入境桃園中正國際機場時再被逮
捕，翌日起由台灣台北地方法院檢察署檢察官指揮執行另案違反商標法所處有期徒刑
一年二月之刑罰，方具狀向第一審法院表示願到案接受審判，並陳稱此期間伊曾在韓
國被關，關完才回台灣等語，此有第一審九十一年度他字第二一三號卷宗資料可稽。
可見上訴人自八十八年八月二十七日起即未被羈押，其後曾出國，至九十一年八月一
日再被羈押。而日本與我國間之飛機航程時間，祇需約二至三個小時，此為公眾週知
之事實，故於同一日在日本及台灣簽帳消費，自屬可能。上訴人曾於八十七年十一月
十一日至同年月十五日間出境至日本東京，亦有內政部警政署入出境管理局函覆之出
入境查詢資料名單等在卷可憑。是上訴人所云其於八十八年十月七日至同年月十一日
間被羈押，不可能在外犯罪或不可能於八十七年十一月十五日在台灣及日本簽帳消費
，即非依據卷內訴訟資料執以指摘之適法第三審上訴理由。次按判斷筆跡真偽，原非
以囑託鑑定為絕對必要之方法。原審依據上訴人當庭書寫之「柳宏春」等署名，與原
判決附表二所示消費簽帳單上之署押，以目視比對，認其下筆習慣、運勁走勢、字體
大小、比例鋪陳等皆相仿，參以上訴人於警詢、偵查及第一審中均自白犯罪，且卷附
上訴人出國時間資料與刷卡時間吻合，多數消費地點為販賣手機之商號，與上訴人供
稱伊多以偽卡購買手機等供詞亦相符合等諸多證據，認已足證明上訴人偽造信用卡及
原判決附表二所示簽帳單上簽名係上訴人所為，因而未付鑑定，核與證據法則並未違
背，判決內雖漏未說明無送鑑定必要之理由，致訴訟程序稍有微疵，但此種單純訴訟
程序之違誤，顯然於判決無任何影響，依刑事訴訟法第三百八十條之規定，仍不得執
為上訴第三審之理由。再原判決事實欄明確記載上訴人基於行使偽造私文書及意圖為
自己不法所有之概括犯意，自八十七年十月一日起至八十八年一月十四日止，連續提
示各偽造之信用卡，偽造他人署押於簽帳單上消費而詐取財物等情，顯無判決理由矛
盾之情事。其餘上訴意旨，或為單純之事實上爭執，或係對原審本於職權行使且已詳
為論斷之事項，漫事指為違法，均非適法之第三審上訴理由。應認其上訴違背法律上
之程式，予以駁回。
據上論結，應依刑事訴訟法第三百九十五條前段，判決如主文。
中      華      民      國    九十二    年     十一     月     十三     日
                              最高法院刑事第十一庭
                                  審判長法官  張  淳  淙
                                        法官  謝  俊  雄
                                        法官  蘇  振  堂
                                        法官  張  春  福
                                        法官  呂  丹  玉
      右正本證明與原本無異
                                              書  記  官
中      華      民      國    九十二    年     十一     月     十九     日


司法院資訊處製作；財團法人民間司法改革基金會備份。
